臺灣高等法院刑事判決　　　　　　　　100年度上訴字第154號
上　訴　人
即　被　告　羅祥安
上列上訴人因違反商業會計法等案件，不服臺灣桃園地方法院99
年度訴字第871號，中華民國99年12月6日第一審判決（起訴案號
：臺灣桃園地方法院檢察署99年度偵緝字第952號），提起上訴
，本院判決如下：
    主  文
上訴駁回。
    理  由
一、依刑事訴訟法第350條、第361條、第362條、第367條規定，
    不服地方法院之第一審判決而上訴者，須提出上訴書狀，並
    應敘述具體理由，為上訴必備之程式；其所提出之書狀未敘
    述上訴理由，或僅曾以言詞陳述上訴理由者，均應於上訴期
    間屆滿後20日內補提理由書於第一審法院。第一審法院經形
    式審查，認逾期未補提上訴理由者，應定期間先命補正；逾
    期未補正者，為上訴不合法律上之程式，應以裁定駁回。倘
    已提出上訴理由，但所提非屬具體理由者，則由第二審法院
    以上訴不合法律上之程式，判決駁回。而所謂具體理由，必
    係依據卷內既有訴訟資料或提出新事證，指摘或表明第一審
    判決有何採證認事、用法或量刑等足以影響判決本旨之不當
    或違法，而構成應予撤銷之具體事由，始克當之（例如：依
    憑證據法則具體指出所採證據何以不具證據能力，或依憑卷
    證資料，明確指出所為證據證明力之判斷如何違背經驗、論
    理法則）；倘僅泛言原判決認定事實錯誤、違背法令、量刑
    失之過重或輕縱，而未依上揭意旨指出具體事由，即與第二
    審上訴制度旨在請求第二審法院撤銷、變更第一審不當或違
    法之判決，以實現個案救濟之立法目的不合（最高法院97年
    度台上字第892號判決參照）。
二、本件原判決係以上訴人即被告羅祥安之自白、卷附財政部臺
    灣省北區國稅局查緝案件稽查報告、昌淞公司設立登記資料
    、財政部臺北區國稅局99年7月26日北區國稅審四字第09900
    22632號函暨營業人進銷交易對象匯加明細表、昌淞公司涉
    嫌取得及開立不實進項、銷項發票明細表、專案申請調檔查
    核清單為據，認定被告有商業會計法第71條第1款之商業負
    責人明知不實事項而填製會計憑證罪及稅捐稽徵法第43條第
    1項之幫助納稅義務人逃漏稅捐罪之犯行，且上揭兩罪有刑
    法第55條前段想像競合犯之情形，從一重之商業負責人填製
    不實會計憑證罪處斷，並審酌被告之前曾受有期徒刑執行完
    畢後，5年內故意再犯本件有期徒刑以上刑之罪，有累犯之
    加重事由，及審酌被告擔任昌淞公司之負責人，任由他人虛
    開該公司統一發票之行為，業已造成他人逃漏高額稅捐，影
    響國家財政收入及賦稅制度之公平性，更紊亂稅捐稽徵體制
    ，所為誠屬不該，惟念及被告坦承不諱，態度尚佳，併考量
    本案虛開統一發票之張數、金額及幫助他人逃漏之稅額，及
    其犯罪動機、手段、犯後態度等一切情狀，量處被告有期徒
    刑8月，並說明被告有中華民國96年罪犯減刑條例之適用，
    而減其宣告刑二分之一為有期徒刑4月，及諭知易科罰金之
    折算標準等情，均已詳敘所憑證據、認定理由及量刑依據。
    從形式上觀察，原判決並無認定事實錯誤、量刑瑕疵或違背
    法令之情形可言。
三、被告提起上訴，所提書狀敘明上訴理由雖以：因被告不明商
    業會計法，誤信朋友之言，請求從輕判決云云。
四、經查：
  (一)依刑法第16條之規定，除有正當理由而無法避免者外，不得
    因不知法律而免除刑事責任，被告縱不明商業會計法之規定
    ，然被告犯案時為40餘歲有智識之成年人，其既為公司負責
    人，則對於負責人如何正確使用統一發票及逃漏稅捐所應負
    之法律責任，當具有一般人之認知，被告辯稱不知商業會計
    法之規定云云，既未舉證其具有刑法第16條前段之正當理由
    ，則不得因不知法律而免除其刑事責任。
  (二)按量刑係實體法上賦予法院得為自由裁量之事項，倘未有逾
    越法律所規定之範圍，或濫用其權限，即不得任意指摘為違
    法。經查，原審判決已就被告所犯本案之一切情狀詳予說明
    其審酌之根據及理由，已如上述，並無何違反經驗法則、論
    理法則、比例原則，或有何其他違法情事。
五、被告上訴僅泛言指摘誤信朋友之言、請求從輕量刑云云，然
    原判決既已敘明審酌刑法第57條所列事項之理由，被告亦未
    指摘原判決關於認定事實、適用法律及量刑等項，有何具體
    違法或不當之情狀。揆諸上開說明，自非屬得上訴第二審之
    具體事由，因認本件上訴不合上訴之法定要件，應予駁回，
    並不經言詞辯論為之
據上論斷，應依刑事訴訟法第367條前段、第372條，判決如主文
。
中    華    民    國   100    年    1     月    14    日
                  刑事第二庭審判長法  官  洪光燦
                                  法  官  李麗玲
                                  法  官  林恆吉
以上正本證明與原本無異。
如不服本判決，應於收受送達後10日內向本院提出上訴書狀，其
未敘述上訴之理由者並得於提起上訴後10日內向本院補提理由書
（均須按他造當事人之人數附繕本）「切勿逕送上級法院」。
                                  書記官  陳盈璇
中    華    民    國   100    年    1     月    14    日